最　高　行　政　法　院　判　決　　　　　　　　　九十一年度判字第一一三九號
　　原　　　告　甲○○
　　被　　　告　財政部臺灣省南區國稅局
　　代　表　人　許虞哲
右當事人間因綜合所得稅事件，原告不服行政院中華民國八十九年四月十八日台八九
訴字第一一○五六號再訴願決定，提起行政訴訟。本院判決如左：
　　主  文
原告之訴駁回。
訴訟費用由原告負擔。
　　事  實
緣原告民國八十四年度綜合所得稅結算申報，經被告核定有案，嗣被告以原告漏報其
配偶李麗蓉取自東雲股份有限公司（以下稱東雲公司）所支付拆遷補償費收入新臺幣
（下同）七五○、○○○元，乃以其百分之五十為所得額，核定原告其他所得三七五
、○○○元，併課原告當年度綜合所得稅；並以原告漏報上述其他所得及利息所得計
三八○、二三○元，逃漏所得稅三四、九一六元，按所漏稅額處○．二倍罰鍰計六、
九○○元（計至百元止）原告不服，申經復查結果，未准變更，提起訴願、再訴願，
遞遭決定駁回，遂提起行政訴訟，茲摘兩造訴辯意旨如次：
原告起訴意旨略謂：原告配偶李麗蓉所有坐落於原告台南縣仁德鄉○○路一○二五號
房屋確係自有房屋，建築執照名義雖為萬金針織廠謝萬得，惟謝萬得同意房屋改由李
麗蓉興建，原告乃委託鄭文蒼興建。再訴願決定未能詳查，誤認建造契約係造價收據
，其實內容中「每坪七、五○○元」及「實際坪數五一‧三七坪」均為雙方議訂之建
造契約條款，亦兼做付款紀錄之用等。由上述可證原告配偶李麗蓉乃該屋之原始起造
人，當然為李麗蓉之自有房屋。又如認為原告配偶李麗蓉取自東雲公司所支付拆遷補
償費收入之半數五十萬元應課徵所得稅，原告主張每坪七、五○○元乘以五一‧三七
坪，再換算物價指數（六十三年至今）即為原告對於該屋之「成本及必要費用」，被
告應重新核計。綜上所述請求判決撤銷原處分、訴願及再訴願決定等語。
被告答辯意旨略謂：查原告之配偶李麗蓉占用東雲公司所有土地，雙方協議由東雲公
司支付李麗蓉拆屋還地之遷讓補償費，有協議書可稽。次查依系爭房屋使用執照及房
屋稅單，其起造人與納稅義務人均為萬金針織廠謝萬得，而非原告之配偶李麗蓉，是
系爭房屋尚難謂李麗蓉之合法自有房屋，況縱令原告所言屬實，原告之配偶係以入股
萬金針織廠方式各自鳩工興建房屋，並以萬金針織廠名義取得使用執照，系爭房屋仍
應原該萬金針織廠所有，依使用執照及房屋稅單資料為萬金針織廠，而非原告所合法
自有，且原告迄未提出系爭房屋為李麗蓉所有之登記資料，是原告所稱顯不足採。至
訴稱再訴願決定將建造契約誤為造價收據乙節，查該資料僅係個人簽收款項所立字據
，洵難作為該系爭房屋為李麗蓉自有之證明。又查原告既未能提出成本及必要費用，
被告依首揭財政部函釋規定以拆遷補償費收入之百分之五十為所得額，核定其他所得
三七五、○○○元，並非無據。末查本件原告辦理八十四年度綜合所得稅結算申報時
，漏報利息及前述之其他所得共計三八○、二三○元，違反所得稅法第七十一條第一
項規定，案經被告查獲，經核定有漏報課稅所得額三八○、二三○元，漏報所得稅三
四、九一六元，有本年度結算申報書、核定通知書、各類所得扣繳暨免扣繳憑單及非
扣繳所得資料附案可稽，違章事證明確，乃依前揭規定，按所漏稅額科處○．二倍即
六、九○○元，於法並無不合。綜上論述，原告之訴顯無理由，請求判決駁回原告之
訴等語。
　　理  由
按「凡有中華民國來源所得之個人，應就其中華民國來源之所得，依本法規定，課征
綜合所得稅。」及「個人之綜合所得總額，以其全年左列各類所得合併計算之：第一
類．．．第九類：其他所得：不屬於上列各類之所得，以其收入額減除成本及必要費
用後之餘額為所得額。」「納稅義務人應於每年二月二十日起至三月底止，填具結算
申報書，向該管稽徵機關申報其上一年度內構成綜合所得總額或營利事業收入總額之
項目及數額以及有關減兔、扣除之事實．．．計算其應納之結算稅額，於申報前自行
繳納。」「納稅義務人已依本法規定辦理結算申報，但對依本法規定應申報課稅之所
得額有漏報或短報情事者，處以所漏稅額兩倍以下之罰鍰。」分別為行為時所得稅法
第二條第一項、第十四條第一項第九類、第七十一條第一項及第一百十條第一項所明
定。次按「個人遷讓非自有房屋、土地所取得之補償費收入，應依所得稅法第十四條
第一項第九類規定減除成本及必要費用後之餘額為所得額；若無法提出成本費用憑證
以供查核者，應以補償費收入之百分之五十為所得額申報繳納綜合所得稅。」為財政
部七十四年五月六日台財稅第一五五四三號函釋在案。本件原告八十四年度綜合所得
稅結算申報，經被告以原告漏報其配偶李麗蓉取自東雲公司所支付拆遷補償費收入七
五○、○○○元，乃以其百分之五十為所得額，核定原告其他所得三七五、○○○元
，併課原告當年度綜合所得稅；並以原告漏報上述其他所得及利息所得計三八○、二
三○元，逃漏所得稅三四、九一六元，按所漏稅額處○．二倍罰鍰計六、九○○元。
核與首揭法令規定並無不合，復查及一再訴願決定遞予維持，亦無違誤。原告雖起訴
主張如事實欄所載等情。然查本件補償費係原告之配偶李麗蓉占用東雲公司所有土地
，雙方協議由東雲公司支付李麗蓉拆屋還地之遷讓補償費，有協議書可稽。次查依系
爭房屋使用執照及房屋稅單，其起造人與納稅義務人均為萬金針織廠謝萬得，而非原
告之配偶李麗蓉，是系爭房屋尚難謂李麗蓉之合法自有房屋。縱令原告所言屬實，原
告之配偶李麗蓉係以入股萬金針織廠方式各自鳩工興建房屋，然系爭房屋依使用執照
起造人及房屋稅單納稅義務人既均載為萬金針織廠謝萬得，且原告迄未提出系爭房屋
為李麗蓉所有之登記資料，自非原告所合法自有。至於所稱建造契約僅係個人簽收款
項所立字據，尚難作為該系爭房屋為李麗蓉自有之證明。末查原告既未能提出成本及
必要費用，其訴稱應以造價每坪七、五○○元乘以五一．三七坪，再換算物價指數，
作為原告對該屋之成本及費用乙節，亦無可採。綜上所述，原處分於法並無不合，復
查及一再訴願決定遞予維持，均無違誤，原告起訴意旨，核無理由，應予駁回。
據上論結，本件原告之訴為無理由，爰依行政訴訟法施行法第二條、行政訴訟法第九
十八條第三項前段，判決如主文。
中　　華　　民　　國　　九十一　　　年　　　七　　　　月　　　四　　　　日
                    最 高 行 政 法 院  第 五 庭
                                審 判 長 法  官　　　徐　樹　海
                                         法  官      蔡  進  田
                                         法  官　　　鄭　淑　貞
                                         法  官　　　林　家　惠
                                         法  官　　　林　茂　權
右  正  本  證  明  與  原  本  無  異
　　　　　　　　　　　　　　　　　　　　 法院書記官　王  褔  瀛
中　　華　　民　　國　　九十一　　　年　　　七　　　　月　　　四　　　　日
